臺灣高雄地方法院民事判決
111年度雄簡字第242號
原      告  日盛國際商業銀行股份有限公司

法定代理人  郭倍廷  
訴訟代理人  張庭瑄  
            陳子安  
被      告  謝欣成地政士即黃吉雄之遺產管理人

上列當事人間請求清償借款事件，本院於民國111年3月22日言詞
辯論終結，判決如下：
    主      文
被告應於管理被繼承人黃吉雄之遺產範圍內給付原告新臺幣壹拾
參萬貳仟參佰伍拾壹元，及自民國一○五年八月三日起至清償日
止，按週年利率百分之十二點八八計算之利息，暨自民國九十六
年七月十一日起至清償日止，逾期在六個月以內者，按前開利率
百分之十，逾期超過六個月者，按前開利率百分之二十計算之違
約金。
原告其餘之訴駁回。
訴訟費用壹仟肆佰肆拾元由被告於管理被繼承人黃吉雄之遺產範
圍內負擔。
本判決第一項得假執行。
    事實及理由
一、原告主張：訴外人即被繼承人黃吉雄（歿於民國105年2月22
    日）於93年8月20日與原告簽立消費性貸款約定書，向原告
    借款新臺幣（下同）19萬元，約定借款期間自93年8月20日
    起至100年8月20日止，利息按年息12.88%固定計算，黃吉雄
    應自撥款之日起，依年金法按月平均攤還本息。如遲延還本
    或付息時，本金自到期日起，利息自繳息日起，逾期在6個
    月以內者，按約定利率10%，逾期超過6個月者，按約定利率
    20%計付違約金。黃吉雄嗣於95年間就所欠債務，與原告債
    務協商成立，雙方約定黃吉雄應自95年7月起，分80期，利
    率0%，按月清償32,964元供全體債權人依債權比例受償（原
    告每期可受清償金額為1,942元），直到全部還清為止，如
    有一期未還，則回復按原借款契約清償。詎黃吉雄僅按期繳
    納2期款項，嗣於96年1月16日繳款9,710元、96年1月25日繳
    款9,440元後，隨即毀諾，未再繳款，經以每期1,942元計算
    ，可抵充10期應付款，是結算後，尚欠本金132,351元，及
    自96年6月10日起至清償日止之利息，暨自96年7月11日起至
    清償日止之違約金未還。又黃吉雄死亡後，其繼承人均已拋
    棄繼承，故由臺灣嘉義地方法院（下稱嘉義地院）以110年
    度司繼字第41號裁定選任被告擔任其遺產管理人，則被告應
    於管理黃吉雄之遺產範圍內就黃吉雄之債務負清償責任。為
    此，爰依消費借貸及繼承之法律關係提起本件訴訟等語。並
    聲明：被告應於管理被繼承人黃吉雄之遺產範圍內給付原告
    132,351元，及自96年6月10日起至清償日止，按年息12.88%
    計算之利息，暨自96年7月11日起至清償日止，逾期在6個月
    以內者，按前開利率10%，逾期超過6個月者，按前開利率20
    %計算之違約金。
二、被告則以：對於黃吉雄生前債務不清楚，請本院依職權審酌
    。又被告係在110年6月8日收受本件清償債務通知函，並於1
    10年8月12日收受本件支付命令，故就105年6月8日以前之利
    息部分，主張時效抗辯等語，資為抗辯。並聲明：原告之訴
    駁回。
三、本院之判斷：
　㈠原告主張前揭事實，業據其提出消費性貸款約定書、無擔保
    債務還款計畫、台幣客戶基本資料表、放款帳務明細查詢表
    、嘉義地院105年度繼字第433號家事事件公告、嘉義地院11
    0年度司繼字第41號民事裁定暨確定證明書為憑（見本院卷
    第17至37、101至105頁），本院依證據調查之結果，堪認原
    告主張之事實為真實。
  ㈡按利息、紅利、租金、贍養費、退職金及其他1年或不及1年
    之定期給付債權，其各期給付請求權，因5年間不行使而消
    滅；時效完成後，債務人得拒絕給付，民法第126條、第144
     條第1 項分別定有明文。經查，本件原告係於110年8月2日
    向本院聲請核發支付命令請求給付本件債務（見本院卷第9
    頁收文戳章），並因被告異議視為提起本件訴訟而依法中斷
    時效，因此自支付命令聲請日期往前回溯5年即105年8月2日
    以前之利息債權已罹於5年之短期時效。是105年8月2日以前
    之利息，被告自得拒絕給付。
  ㈢按請求權時效未規定者，依民法第125條為15年，次按消滅時
    效完成，債務人僅取得為拒絕給付之抗辯權而已，其請求並
    非當然消滅，原本債權已罹於時效，但於債務人為時效抗辯
    前，其違約債權仍陸續發生，而已發生之違約金並非民法第
    146條所稱之從權利，其請求權與原本請求權各自獨立，消
    滅時效亦分別起算，原本請求雖已罹於消滅時效，已發生之
    違約金請求並不因而隨同消滅。違約金之約定，為賠償給付
    遲延所生之損害，於債務人給付遲延時，債權人始得請求，
    既非定期給付之債務，與民法第126條所規定之性質不同，
    其時效為15年。違約金請求權乃獨立於本金債權，並於逾期
    給付後陸續發生（最高法院107年度第3次民事庭會議決議意
    旨參照）。可知違約金債權乃獨立於本金債權，非屬從權利
    ，不適用民法第146條，且時效單獨進行，應適用民法第125
    條之15年時效。而本件原告於110年8月2日聲請本件支付命
    令，則原告請求被告於管理黃吉雄之遺產範圍內給付自96年
    7月11日起算之違約金，核屬有據。
四、綜上所述，原告依消費借貸及繼承之法律關係，請求被告於
    管理被繼承人黃吉雄之遺產範圍內給付132,351元，及自105
    年8月3日起至清償日止，按年息12.88%計算之利息，暨自96
    年7月11日起至清償日止，逾期在6個月以內者，按前開利率
    10%，逾期超過6個月者，按前開利率20%計算之違約金，為
    有理由，應予准許。逾此範圍之請求，為無理由，應予駁回
    。
五、本件係依民事訴訟法第427條訴訟適用簡易程序所為被告敗
    訴之判決，爰依同法第389條第1項第3款之規定，就原告勝
    訴部分依職權宣告假執行。
六、訴訟費用負擔之依據：民事訴訟法第79條。
中　　華　　民　　國　　111 　年　　4 　　月　　7 　　日
                  高雄簡易庭　法　官  陳安信
以上正本係照原本作成。
如對本判決上訴，須於判決送達後20日內向本院提出上訴狀。如
委任律師提起上訴者，應一併繳納上訴審裁判費。　　　　　　
中　　華　　民　　國　　111 　年　　4 　　月　　7 　　日
                              書記官  蔡妮君